【裁判字號】    89,台非,138
【裁判日期】    890518
【裁判案由】    違反電信法案件
【裁判全文】
最高法院刑事判決                                八十九年度台非字第一三八號
    上訴人  最高法院檢察署檢察總長
    被  告  甲○○  男
右上訴人因被告違反電信法案件，對於台灣高等法院高雄分院中華民國八十七年十二
月三十一日第二審確定判決（八十七年度上訴字第一○一三號，起訴案號：台灣屏東
地方法院檢察署八十六年度偵字第五九二九號），認為違法，提起非常上訴，本院判
決如左：
    主  文
原審及第一審判決關於違背法令部分均撤銷。
    理  由
非常上訴理由稱：「按判決不適用法則或適用不當者，為違背法令，刑事訴訟法第三
百七十八條定有明文。本件原判決以被告甲○○於八十六年七月十六日晚間十一時許
，在屏東市廣興里廣興九十之十號，明知郭明光所交之000000000號碼行動
電話一具，係盜拷自王政治所申請使用之電信設備，竟意圖為自己不法之利益，基於
概括犯意，以無線方式連續盜用該電信設備盜撥電話通信五次，取得免付電話費之財
產上不法利益，致原使用人王政治受損害等情，因以第一審適用電信法第五十六條第
一項及相關法條論處被告罪刑之判決，並無不合，予以維持，將被告之上訴駁回，雖
非無見。惟按行動電話手機之電子序號及內碼等，係手機製造廠商及行動電話通信業
者方有權製作，將之輸錄於行動電話手機之電腦電磁紀錄內，供行動電話通信業者之
電腦網路交換控制中心比對查核，以決定是否准許該手機使用者通信之用，合於永續
狀態中表示一定用意證明之刑法文書概念，自屬刑法第二百二十條第二項、第二百十
條之準私文書。而電信法第五十六條第一項之意圖為自己或第三人不法之利益，以有
線、無線或其他電磁方式，盜接或盜用他人電信設備通信罪，並不限於以盜拷他人行
動電話之序號、內碼等資料於自己之手機內，為盜用之唯一方式，其他諸如利用他人
住宅內之有線電話、盜打他人電話為通信行為；或竊取他人之行動電話手機，進而盜
打通信之行為等，皆成立本罪，則犯本罪，不以行使偽造準私文書罪之要件為必要，
二罪間之犯罪構成要件並非同一。明知係盜拷他人享有使用權之行動電話之序號、內
碼等資料於內之行動電話手機（非自己偽造），而持之行使之盜打行為，係一行為同
時觸犯刑法第二百十六條、第二百二十條第二項、第二百十條之行使偽造準私文書罪
及電信法第五十六條第一項之罪，應從一重之行使偽造準私文書罪處斷，乃第一審法
院認被告之所為，除犯電信法第五十六條第一項之罪外，並無刑法第二百十六條、第
二百二十條第二項、第二百十條之適用，而未依行使偽造準私文書罪論處，被告上訴
後，原審不予糾正改判，竟予以維持，均有不適用法則之違法。案經確定，爰依刑事
訴訟法第四百四十一條、第四百四十三條提起非常上訴，以資糾正。」
本院按判決不適用法則或適用不當者，為違背法令，刑事訴訟法第三百七十八條規定
甚明。本件原確定判決事實認定被告甲○○於民國八十六年七月十六日晚間十一時許
，在屏東市廣興里廣興九十之十號，收受郭明光（業經第一審判刑確定）所交付其向
某不詳姓名之人購得俗稱王八機之盜拷行動電話一具，明知係盜拷之行動電話，仍意
圖為自己不法之利益及基於概括之犯意，以無線方式連續盜用王政治所申請使用之0
00000000號碼使用者王政治之電信設備，先後盜撥通話五次，取得免付電話
費之財產上不法利益，致原使用人王政治受損害。嗣於同年七月十七日下午四時三十
分許，在屏東市○○○路四十一巷六號七樓之三為警查獲，並扣得該行動電話一具等
情；經原審論斷略稱八十五年二月五日修正公布之電信法第五十六條第一項規定「（
意圖為自己或第三人不法之利益）以有線、無線或其他電磁方式盜接或盜用他人電信
設備通信者，（處五年以下有期徒刑、拘役或科或併科新台幣十五萬元以下罰金。）
」，揆其立法意旨自已將以電磁方式拷貝行動電話序碼、內碼之偽造準私文書及其持
以行使之罪行，均予以列入規範，依特別法優於普通法、後法優於前法之法則，無庸
再論以刑法第二百二十條、第二百十六條、第二百十條、第三百三十九條第二項之罪
，被告明知其無權使用所持有之行動電話號碼，仍予盜用之，所為係犯電信法第五十
六條第一項盜用電信設備罪，公訴意旨認被告尚觸犯刑法第二百二十條、第二百十六
條、第二百十條之罪容有未洽，第一審判決適用電信法第五十六條第一項、第六十條
、刑法第十一條、第五十六條、第四十七條之規定予以論罪科刑為無不合，而駁回被
告在第二審之上訴，云云。原非毫無見地。惟本院按行動電話手機之電子序號及內碼
等，係手機製造廠商及行動電話通信業者（中華電信公司等）方有權或授權他人製作
，將之輸錄於行動電話手機之電腦電磁紀錄內，供行動電話通信業者之電腦網路交換
控制中心比對查核，以決定是否准許該手機使用者通信之用，合於永續狀態中表示一
定用意證明之刑法文書概念，屬刑法第二百二十條第二項、第二百十條之準私文書（
按刑法第二條第一項所謂「行為後法律有變更者」，係指刑罰法律而言。刑法第二百
二十條雖於八十六年十月八日增訂第二項規定「錄音、錄影或電磁紀錄，藉機器或電
腦之處理所顯示之聲音、影像或符號，足以表示其用意之證明者，亦同。」，係為順
應現代化科技之需要，就第一項之原有規定，為補充定義之說明，俾在法律之適用上
更臻於直接而便捷，是以該項法律之增訂，並非刑罰法律之變更，自毋庸依刑法第二
條第一項規定為比較新舊法律之適用，而應依從新原則，適用上開新法）；又八十五
年二月五日修正之電信法第五十六條第一項之罪，係以意圖為自己或第三人不法之利
益，使用有線、無線或其他電磁方式，盜接或盜用他人電信設備通信者為要件，其處
罰詐得免繳電信通信費用之不法利益規定，乃刑法詐欺得利罪之特別法，依特別法優
於普通法之原則，固毋庸再論以刑法詐欺得利罪；然使用盜拷行動電話手機以盜打通
話之行為，依上開說明，除犯本條項之罪外，亦同時觸犯刑法第二百十六條、第二百
二十條第二項、第二百十條之行使偽造準私文書罪，依原判決認定之事實，其先後數
次使用盜打行為所犯上開二罪，均應依連續犯規定各論以一罪，又其一行為同時觸犯
上開二罪名，亦應依刑法第五十五條規定，從較重之行使偽造準私文書罪處斷（本院
八十四年度第九次刑事庭會議決議參照）。原審及第一審確定判決置被告所犯上開刑
法第二百十六條、第二百二十條第二項、第二百十條之行使偽造準私文書等罪名於不
顧，俱有不適用法則之違背法令。案經確定，非常上訴意旨執以指摘，洵有理由，惟
此部分尚非不利於被告，應由本院將原審及第一審判決關於此違背法令部分撤銷，以
資糾正。
據上論結，應依刑事訴訟法第四百四十七條第一項第一款前段，判決如主文。
中      華      民      國    八十九    年      五      月     十八     日
                              最高法院刑事第十庭
                                  審判長法官  曾  有  田
                                        法官  陳  宗  鎮
                                        法官  劉  介  民
                                        法官  魏  新  和
                                        法官  孫  增  同
      右正本證明與原本無異
                                              書  記  官
中      華      民      國    八十九    年      五      月    二十三    日
                                                                        Ｂ


司法院資訊處製作；財團法人民間司法改革基金會備份。
